【裁判字號】    89,上易,3508
【裁判日期】    891130
【裁判案由】    贓物
【裁判全文】
臺灣高等法院刑事判決                          八十九年度上易字第三五八號
    上  訴  人  臺灣基隆地方法院檢察署檢察官
    被      告  乙○○
右上訴人因被告贓物案件，不服臺灣基隆地方法院八十九年度易字第二五八號，中華
民國八十九年六月二十七日第一審判決（起訴案號：臺灣基隆地方法院檢察署八十九
年度偵字第一五八三號）提起上訴，本院判決如左：
    主      文
上訴駁回。
    理      由
一、公訴意旨略以：許雨男為基隆市○○路七號歐風傢俱實業有限公司（下稱歐風公
    司）之理貨員，而與甲○○為同事(以上二人均經原審以竊盜罪判刑確定)，惟甲
    ○○於八十九年三月二十五日，因故被該公司解僱，致其經濟陷入困境；嗣於同
    月三十日中午，在台北縣汐止市，與其友即被告乙○○一起用餐，而得悉乙○○
    有意購買床俱組時，而表示願以該公司之員工價即新台幣（下同）一萬五千元，
    出售乙○○一套床俱組。甲○○遂於八十九年三月三十一日上午十時許，以電話
    唆使假釋中而原無犯意之許雨男代為行竊，並許以事成之後，交付「維士比」酒
    一瓶作為代價。其二人遂基於犯意之聯絡，分別意圖為自己或第三人不法之所有
    ，於當日中午十二時十分許，由許雨男利用當日進入倉庫出貨之機會，趁機以其
    所駕駛之推高機，將非其管理之倉庫內實木床一組、彈簧床一張、床頭櫃一只（
    合計市價約四萬元），運出倉庫而竊取得手，再運至倉庫旁之垃圾堆旁堆放；不
    久，甲○○駕駛借來之貨車來到，二人再合力將上述床俱組搬上貨車，交由甲○
    ○將之運送至台北縣汐止市，將在新光保全公司上班之乙○○接駁上車後，一起
    回到台北縣永和市○○○路○段八十五巷八弄六號二樓乙○○之住處交由知情之
    乙○○加以買受。乙○○以經濟因素，許以四月五日再行付款。當日下午二時許
    ，該公司倉庫主任陳阿忠發現出貨欠缺出貨單，追問之下，許雨男始坦承上情，
    並即電告甲○○業已事發；甲○○旋於同日下午四時許，將該床俱組運回交還該
    公司，因認被告乙○○涉有刑法第三百四十九條第一項之故買贓物罪嫌云云。
二、公訴人認被告涉有前述罪嫌，係以：公訴事實業據同案被告甲○○於警訊及偵查
    中之指述，參以本件交易情形與一般公司之出貨常情有異，其成交價格遠低於市
    價，可見被告所辯不足採信云云，而為其論據。訊據被告堅決否認其有故買贓物
    犯行，並以不知悉該床俱組係贓物等語置辯。
三、按犯罪事實應依證據認定之，無證據不得推定其犯罪事實，刑事訴訟法第一百五
    十四條定有明文。次按被告之自白不得作為有罪判決之唯一證據；仍應調查其他
    必要之證據，以察其是否與事實相符，刑事訴訟法第一百五十六條第二項亦規定
    甚詳。申言之，被告之自白縱使具有任意性，苟無補強證據，亦無從擔保自白之
    真實性，以是之故，立法推定其證據證明力不足，必待第二證據即補強證據出現
    ，始得察其自白是否與事實相符。被告以外之人所為之供述證據，無論出於共犯
    、同案被告、被害人、告訴人或證人，其證據價值更為薄弱，縱使證人有具結偽
    證之處罰，亦無從擔保其證言之真實性，如係此等之人所為單一之指述，當然推
    定其證據證明力不足，無需探究其指述之真實性如何。此所以有數量法則（數量
    規則）之產生。蓋數量法則乃證據容許性規則之一，而補強法則乃數量法則之一
    。除前述被告之自白必須補強證據加以補強外，主要待證事實需有證人（廣義證
    人包括共犯、同案被告、被害人、告訴人等）二人以上，亦即單一證人之證言，
    仍須依其他第二證據加以補強（見陳樸生著刑事證據法第七章第三節第五三四頁
    ）。進而言之，自白係被告之認罪行為，其證據證明力最強，立法猶規定不得作
    為有罪判決之唯一證據；則舉重以明輕，被告以外之人之指述或證述，尤亦不得
    作為有罪判決之唯一證據。何況，在證據法則上，即證據資料尚有對被告有利之
    存疑時，如無法依客觀方法排除此項合理之可疑時，依「罪疑利益歸被告原則」
    ，不得以此項證據資料作為有罪判決之依據。再者，認定被告有罪之事實應憑證
    據；如未能發現相當之證據，或證據不足以證明，自不能以推測或擬制之方法，
    以為裁判之基礎；且認定事實所憑之證據，其為訴訟上之證明，須達於通常一般
    人均不致有所懷疑，而得確信其為事實之程度者，始得據為有罪之認定；倘其證
    明尚未達到此一程度，而有合理之懷疑存在時，尚難為有罪之認定基礎；苟積極
    證據不足為不利於被告事實之認定時，即應為有利於被告之認定，更不必有何有
    利之證據（最高法院三十年上字第八一六號、四十年台上八六號、七十六年台上
    字第四九八六號判決參照）。徵諸被告既無自證己罪之義務，更無自證無罪之義
    務，此乃當然之法理。
四、經查，被告乙○○於本案中自始至終均否認有贓物之認識，而同案被告甲○○固
    於案發前一日有與被告一起用餐，惟對於其被解僱之事加以隱瞞，僅表示其願意
    以員工價而出售床俱組，被告與甲○○原既已熟識，且知悉甲○○任職於歐風公
    司，乃接受甲○○所提以員工價購買床俱組，衡情為事理之常，並無可議之處。
    又甲○○於警訊時供稱其載去給被告時，被告問其「怎麼有空」，其騙被告謂其
    請假等語，可見甲○○係有意隱瞞被解僱及行竊之事，參以被告當日向甲○○購
    買床俱組，並未支付貨款，而係答應數日後再將現金交付甲○○，益見本件床俱
    組買賣係突發事，被告苟如知悉為行竊之物且預訂當日交貨，被告理應準備貨款
    以為支付，否則甲○○豈願交付床俱組？益見本件床俱組買賣係突發事，被告對
    於甲○○行竊該床俱組應無從知悉。至歐風公司倉庫主任陳阿忠固稱該床俱組市
    價約為四萬元，惟傢俱之交易行情並非定型化，一般人亦難以知悉其真正行情，
    再者，甲○○既許以員工價而出售，一萬五千元之價格尚在合理範圍之內，被告
    又如何能有遠低於市價之疑問產生？何況，本案此部分僅有同案被告甲○○一人
    之指述，並無其他積極證據足佐，所謂交易不同於一般出貨常情云云，及所謂交
    易價格遠低於市價云云，均為推測之詞，尚不足以補強同案被告甲○○之指述至
    無可置疑之地步。準此，被告所辯其係不知情而買受一節，極有可能為真，就客
    觀而言，即為有利被告之合理可疑存在，在無客觀方法以排除此項合理可疑時，
    依前述罪疑利益歸被告原則，應為有利於被告之認定，無從認定其有故買贓物之
    犯行。此外，復查無其他積極證據足以證明被告有前述之犯行，揆諸上述規定，
    不能證明被告犯罪，原審就被告乙○○部分為其無罪之諭知，於法核無不合。公
    訴人上訴意旨猶執陳詞指摘原判決此部分不當，為無理由，應予駁回。
據上論斷，應依刑事訴訟法第三百六十八條，判決如主文。
本案經檢察官鍾鳳玲到庭執行職務。
中    華    民    國    八十九    年        十一      月      三十      日
                            台灣高等法院刑事第七庭
                                審判長法  官  蘇  隆  惠
                                      法  官  林  瑞  斌
                                      法  官  施  俊  堯
右正本證明與原本無異。
不得上訴。
                                      書記官  周  素  秋
中    華    民    國    八十九    年        十一      月      三十      日


司法院資訊處製作；財團法人民間司法改革基金會備份。
